【裁判字號】    95,交簡上,30
【裁判日期】    950718
【裁判案由】    公共危險
【裁判全文】
臺灣雲林地方法院刑事判決            95年度交簡上字第30號
上  訴  人  臺灣雲林地方法院檢察署檢察官
被      告  甲○○
上列上訴人因被告公共危險案件，不服本院95年度交簡字第18號
中華民國95年4 月19日第1 審判決（原起訴案號：94年度偵字第
5312號），提起上訴，本院管轄之第2 審合議庭判決如下：
    主  文
原判決撤銷。
甲○○服用酒類，不能安全駕駛動力交通工具而駕駛，處有期徒
刑月，如易科罰金，以銀元佰元折算壹日。
    理  由
壹、構成犯罪事實：
    甲○○於民國94年12月14日中午12時許，在雲林縣西螺鎮果
    菜市場，飲用高梁酒2 杯後，已達不能安全駕駛動力交通工
    具之程度，竟仍於同日下午2 時40分許，駕駛車牌號碼M4-6
    767 號自用小貨車，沿雲林縣二崙鄉○○村○○段大義崙大
    排水溝旁農路，由東往西方向行駛，欲返回其位於雲林縣二
    崙鄉○○村○○路98之9 號住處。於同日下午3 時許，途經
    該路段分岔路口時，因酒醉疏於注意車前狀況及行經無號誌
    之交岔路口未減速慢行，致與沿上開農路，由北往南方向行
    駛，由蔡玉鳳所駕駛，搭載其女程沛琳之車牌號碼SD-5937
    號自用小貨車發生碰撞，使蔡玉鳳因而受有左側第3 、4 、
    5 、6 肋骨骨折、胸壁挫傷及胸內出血之傷害，程沛琳則因
    而受有兩側胸壁挫傷之傷害（過失傷害部分業經本院另為不
    受理判決），嗣於同日下午3 時30分許，經到場處理車禍員
    警測得甲○○呼氣中所含酒精濃度值高達每公升0.78毫克，
    始悉上情。
貳、認定犯罪事實所憑之證據及理由：
    一告訴人程沛琳於94年12月14日警詢及偵查中之指訴（警卷
      第5 至7 頁、偵卷第14頁）。
    二被害人蔡玉鳳於94年12月30日警詢中之指述（偵卷第20至
      22 頁） 。
    三道路交通事故現場圖（警卷第8頁）。
    四道路交通事故調查報告表(一)、(二)（警卷第9 至10頁）。
    五被告甲○○之酒精濃度測試單（警卷第11頁）。
    六刑法第185 之3 案件觀察紀錄表（警卷第12頁）。
    七慈愛綜合醫院診斷證明書2 份（警卷第13至14頁）。
    八現場照片4 張（警卷第16至17頁）。
    九違反道路交通管理事件舉發通知單（警卷第18頁）。
    十雲林縣二崙鄉調解委員會調解書（警卷第20至21頁）。
    十一被告甲○○於警詢、偵查及本院審理中之自白，且與上開
      證據相符，其自白應堪信為真。
    十二綜上所述，本件事證明確，被告犯行應堪認定。
參、論罪科刑之理由：
    一按行為後法律有變更者，適用行為時之法律。但行為後之
      法律有利於行為人者，適用最有利於行為人之法律，刑法
      第2 條第1 項定有明文。按被告行為後，刑法業於94 年1
      月7 日修正公布，並於95年7 月1 日施行，其中修正前刑
      法第41條第1 項前段規定：「犯最重本刑為5 年以下有期
      徒刑以下之刑之罪，而受6 個月以下有期徒刑或拘役之宣
      告，因身體、教育、職業、家庭之關係或其他正當事由，
      執行顯有困難者，得以1 元以上3 元以下折算1日 ，易科
      罰金。」修正前之易科罰金折算標準，依修正前罰金罰鍰
      提高標準條例第2 條前段（95年5 月7 日修正公布刪除，
      自95年7 月1 日施行）規定，就其原定數額提高為100 倍
      折算1 日，則本件被告行為時之易科罰金折算標準，應以
      銀元300 元折算1 日，經折算為新臺幣後，應以新臺幣90
      0 元折算為1 日。惟95年7 月1 日修正公布施行之刑法第
      41條第1 項前段則規定：「犯最重本刑為5 年以下有期徒
      刑以下之刑之罪，而受6 個月以下有期徒刑或拘役之宣告
      者，得以新臺幣1,000 元、2,000 元或3,000 元折算1日
      ，易科罰金。」，比較修正前後之易科罰金折算標準，以
      95年7 月1 日修正公布施行前之規定，較有利於被告，則
      應依刑法第2 條第1 項前段，適用修正前刑法第41條第1
      項前段及修正前罰金罰鍰提高標準條例第2 條前段規定，
      定其折算標準，先予敘明。
    二核被告甲○○所為，係犯修正前刑法第185 條之3 服用酒
      類，不能安全駕駛動力交通工具而駕駛罪。
    三爰審酌被告明知酒精成分對人之意識能力具有不良影響，
      酒後駕車對一般往來之公眾及駕駛人自身皆具有高度危險
      性，竟仍漠視自己安危，枉顧公眾安全，而於服用酒類後
      之呼氣酒精濃度達每公升0.78毫克，已處於不能安全駕駛
      動力交通工具之狀態仍駕駛車輛，並因此發生交通事故致
      人受傷，嚴重危害行車安全，及犯後坦承犯行態度良好等
      一切情狀，量處如主文所示之刑，並依修正前刑法第41條
      第1 項前段及修正前罰金罰鍰提高標準條例第2 條前段規
      定，諭知易科罰金之折算標準。
肆、撤銷改判之理由：
    一被告行為後，刑法已修正公布施行，原判決未及就上開刑
      法修正條文引用刑法第2 條第1 項規定為新舊法比較適用
      ，尚有未洽。
    二原審以被告未曾受有期徒刑以上刑之宣告，因一時失慮致
      罹刑章，犯後已有悔意，並與被害人達成民事和解，被害
      人亦當庭表示撤回告訴之旨，經此偵審程序並有期徒刑之
      宣告，應知所警惕而無再犯之虞為由，併予宣告緩刑2 年
      ，固屬有據。惟公共危險與過失傷害2 罪本為數罪併罰關
      係，要難因過失傷害罪部分已經撤回，而影響於公共危險
      罪之成立。再本件車禍除因被告酒醉外，尚因被告本身駕
      車未注意車前狀況及行經無號誌交岔路口未減速慢行所致
      ，從而，本院認酒醉駕車嚴重危害民眾用路安全，政府屢
      經宣導，被告甲○○猶貿然酒後駕車，呼氣酒精濃度高達
      每公升0.78毫克，與正常人比較肇事率高達10倍以上，益
      見被告漠視他人生命、身體、財產安全，值得非難，縱使
      其業已與告訴人及被害人達成民事上和解，亦屬其本應履
      行之民事上義務，所受行政上之處罰亦難資為宣告緩刑之
      依據，其所為犯行牽涉社會性、公益性，所宣告之刑既已
      准予易科罰金，本院認並無以暫不執行為適當之情形，自
      不宜宣告緩刑，故認檢察官此部分之上訴為有理由。
    三綜上所述，原判決既有上開可議之處，即屬無可維持，應
      由本院將原判決撤銷改判。
伍、適用之法律：
    一刑事訴訟法第455 條之1 第1 項、第3 項、第369 條第1
      項前段、第364 條、第299 條第1 項前段。
    二刑法第2 條第1 項前段、修正前刑法第185 條之3 、第41
      條第1 項前段。
    三修正前罰金罰鍰提高標準條例第2條。
本案經檢察官林禎瑩到庭執行職務。
中    華    民    國    95    年    7     月    18    日
                  刑事第三庭    審判長  法  官  劉國賓
                                        法  官  廖國勝
                                        法  官  廖淑華
以上正本證明與原本無異。
不得上訴。
                                        書記官  張菀純
中    華    民    國    95    年    7     月    18    日
附錄法條：修正前刑法第185 條之3
中華民國刑法第185條之3（重大違背義務致交通危險罪）
服用毒品、麻醉藥品、酒類或其他相類之物，不能安全駕駛動力
交通工具而駕駛者，處 1 年以下有期徒刑、拘役或 3 萬元以下
罰金。


司法院資訊處製作；財團法人民間司法改革基金會備份。
